【裁判字號】    95,訴,180
【裁判日期】    950622
【裁判案由】    違反毒品危害防制條例
【裁判全文】
臺灣嘉義地方法院刑事判決               95年度訴字第180號
公  訴  人  臺灣嘉義地方法院檢察署檢察官
被      告  甲○○
指定辯護人  義務辯護人陳昭峰律師
上列被告因違反毒品危害防制條例等案件，經檢察官提起公訴（
95年度偵字第1289號），本院判決如下：
    主  文
甲○○連續施用第一級毒品，處有期徒刑拾月，扣案之斜削吸管
貳支均沒收；又共同連續販賣第一級毒品，處有期徒刑柒年陸月
，扣案之海洛因拾壹包（合計淨重壹點陸玖公克）均沒收銷燬之
，扣案之前揭海洛因外包裝（總重壹點玖肆公克）及行動電話壹
支（含SIM卡）均沒收，販賣第一級毒品所得新臺幣壹仟元沒收
之，如全部或一部不能沒收時，以其財產抵償之。應執行有期徒
刑捌年，扣案之海洛因拾壹包（合計淨重壹點陸玖公克）均沒收
銷燬之，扣案之前揭海洛因外包裝（總重壹點玖肆公克）、行動
電話壹支（含SIM卡）及斜削吸管貳支均沒收，販賣第一級毒品
所得新臺幣壹仟元沒收之，如全部或一部不能沒收時，以其財產
抵償之。
    事  實
一、甲○○前因施用毒品案件，經本院以92年度毒聲字第1852號
    裁定觀察、勒戒後，認無繼續施用毒品之傾向，於民國（下
    同）92年7月3日釋放出所，並由臺灣嘉義地方法院檢察署檢
    察官於92年7月28日，以92年度毒偵字第1762號為不起訴處
    分確定。詎不知惕勵，又基於施用第1級毒品海洛因之概括
    犯意，於前開觀察、勒戒執行完畢釋放後5年內，自94年12
    月15日起至95年2月8日上午11時止之期間內，在嘉義縣中埔
    鄉富收村16鄰興化5-29號住處，以吸管吸食方式，連續施
    用海洛因多次，約每天數次。
二、甲○○因無力負擔購毒開銷，明知海洛因係毒品危害防制條
    例第2條第1項第1款所規定之第1級毒品，不得販賣，竟與陳
    秋雲（由檢察官另案偵辦）共同基於販賣第1級毒品之概括
    犯意聯絡，先後於95年2月6日下午2時許、同年月7日下午2
    時許，以陳秋雲交付之門號0000000000行動電話為聯絡工具
    ，分別在嘉義市橋平國小側門、嘉義市○○路與興達路口附
    近，以高於販入價格之每包新台幣（下同）500元代價，將
    陳秋雲提供之微量海洛因各1小包賣予丙○○；甲○○於毒
    品交易後，將賣得金錢交付陳秋雲，陳秋雲則在藏身之汽車
    旅館內免費提供甲○○施用海洛因。
三、嗣警方循線於95年2月8日下午2時05分許，在嘉義市○○路2
    5號前，扣得甲○○持有供販賣之海洛因9包（淨重1.40公克
    ）、供販賣海洛因所用之前開毒品外包裝（重1.58公克）及
    上開行動電話1支（含SIM卡）；適丙○○於同日時08分許，
    撥打電話予甲○○購買海洛因，甲○○乃應警員指示，佯予
    應允，並與丙○○約妥在嘉義市○○路之「可利亞火鍋店」
    前交易，警方乃於同日時35分許，趕至上開火鍋店，將丙○
    ○（由檢察官另案偵辦）帶回調查，循線查知上情，而警方
    於同日下午4時10分許，得甲○○同意採其尿液送驗，結果
    呈嗎啡陽性反應。另警方於同日晚間9時30分許，將甲○○
    移送至臺灣嘉義地方法院檢察署拘留室，由法警在甲○○身
    上扣得其所有供施用海洛因所用之斜削吸管2支、其持有預
    供販賣之海洛因2包（淨重0.29公克）、供販賣海洛因所用
    之前開毒品外包裝（重0.36公克）。
四、案經嘉義市警察局第二分局報告臺灣嘉義地方法院檢察署檢
    察官偵查起訴。
    理  由
一、施用毒品部分：訊據被告甲○○對於上開施用第1級毒品之
    犯罪事實坦承不諱，且被告前揭經警所採尿液送驗，結果呈
    嗎啡陽性（海洛因吸食入人體，經代謝作用又可分解成嗎啡
    ，故海洛因在進入人體後，均以嗎啡型態排於尿液中）反應
    一情，亦有涉嫌毒品案件代號與真實姓名對照表及高雄市凱
    旋醫院濫用藥物尿液檢驗報告各1紙附卷可稽（見嘉義市警
    察局嘉市警2偵字第0950001081卷第9、10頁），復有斜削吸
    管2支扣案足憑，被告前開自白與事實相符，可予採信；此
    外，被告前因施用毒品案件，經法院裁定送觀察、勒戒後，
    認無繼續施用毒品之傾向，由檢察官以92年度毒偵字第1762
    號為不起訴處分確定等情，亦有不起訴處分書、台灣高等法
    院被告全國前案紀錄表、台灣嘉義地方法院檢察署刑案資料
    查註紀錄表等件附卷可參，是被告於5年內又犯本件之毒品
    危害防制條例第10條第1項之罪，可信為真正；此等施用毒
    品事證明確，被告犯行洵堪認定。
二、販賣毒品部分：訊據被告甲○○對於上開販賣第1級毒品之
    犯罪事實坦承不諱，核與證人丙○○於警詢時證述之情節相
    符（見嘉義市警察局嘉市警2偵字第0950000654卷第6-11頁
    ），而丙○○業因自94年3月底起至95年2月7日止之連續施
    用海洛因罪行，經臺灣雲林地方法院於95年3月28日，以95
    年訴字第95號判處有期徒刑9月確定等情，有該案件之協商
    程序宣示判決筆錄1份在卷可憑稽，且前開行動電話通聯紀
    錄1份在卷足佐（見本院卷第55-61頁），又上開遭查扣之海
    洛因11包（合計淨重1.69公克），經送驗結果確係海洛因等
    情，有法務部調查局95年4月13日調科壹字第180002239號、
    95年3月21日調科壹字第180002234號鑑定通知書各1份在卷
    足憑（見臺灣嘉義地方法院檢察署95年度偵字第1289號卷第
    35頁，本院卷第39頁），再有前開行動電話1支及前揭海洛
    因外包裝（總重1.94公克）扣案可憑；至於被告於本院審理
    之初雖否認販賣犯行，辯稱並未販賣海洛因云云，然與前開
    事證不符，不足採信，併為敘明。本件事證明確，被告2次
    販賣海洛因之犯行，堪以認定，應予依法論科。
三、查海洛因係第1級毒品，毒品危害防制條例第2條第2項第1款
    定有明文。核被告甲○○所犯如事實欄一所載部分，係犯毒
    品危害防制條例第10條第1項之施用第1級毒品罪。被告於施
    用毒品海洛因前後持有各該毒品之低度行為，應分別為施用
    之高度行為所吸收，均不另論罪。被告先後施用海洛因之犯
    行，時間緊接，犯罪構成要件相同，顯係出於概括之犯意而
    為，為連續犯，應依刑法第56條之規定，以一罪論，並分別
    加重其刑。又海洛因屬違禁物，無論持有、販賣均將遭刑罰
    之制裁，且販賣海洛因非可公然為之，均有其獨特之販售路
    線及管道，而販毒者復可任意增減其分裝之數量，每次買賣
    之價量，亦隨時依市場貨源之供需情形、交易雙方之關係深
    淺、資力、對行情之認知、可能風險之評估等，而異其標準
    ，非可一概而論，參諸海洛因物稀價昂，政府查禁森嚴，再
    加以販賣犯行罪重刑峻，被告、陳秋雲與丙○○並非至親，
    當無可能甘冒重典而按購入原價轉售，是被告前開販賣行為
    顯有營利意圖，足堪認定。從而，核被告甲○○所犯如事實
    欄二所載部分，係犯同條例第4條第1項之販賣第1級毒品罪
    。又其持有海洛因之低度行為為販賣之高度行為所吸收，不
    另論罪。被告與陳秋雲就上開販賣犯行，有犯意聯絡及行為
    分擔，均為共同正犯。被告先後2次販賣海洛因犯行，時間
    緊接，方法相同，觸犯構成要件相同之罪名，顯係基於概括
    之犯意反覆為之，應依刑法第56條連續犯之規定，論以一罪
    ，並加重其刑，惟因販賣第1級毒品罪之法定本刑為死刑或
    無期徒刑，依法均不得加重，故僅就得併科罰金之法定罰金
    刑部分，依法加重其刑。另被告販賣海洛因，使人沉迷於毒
    癮，無法自拔，輕則戕害身心，重則引發各種犯罪，實為多
    種犯罪之源頭，對社會治安有相當程度影響及所生之危害，
    固值非難，惟被告除曾因違法施用毒品外，並無其他不良前
    案紀錄，有其全國前案查註紀錄表在卷可佐，復揆諸被告販
    賣海洛因之對象1人，次數2次，每次為1小包，遭查獲之海
    洛因數量亦非龐大，被告並未因前開販賣行為而獲有重大利
    益，被告於本件審理辯論時又已全部認罪，態度良好，頗有
    悔意，而販賣海洛因之法定最輕本刑為無期徒刑，情輕而法
    重，在客觀上足以引起一般同情，本院認為處以法定最輕刑
    度尤嫌過重，是其犯罪之情狀顯堪憫恕，爰依刑法第59條之
    規定，酌減連續販賣海洛因其刑，並依法先加後減。被告所
    犯上開2罪間，犯意個別，行為互殊，應予併合處罰。
四、爰審酌被告之素行、生活狀況、智識程度、犯罪動機及目的
    無非為牟取陳秋雲提供之毒品、手段、販賣海洛因之次數、
    數量及犯罪所得均不多、然販賣海洛因供他人施用，影響社
    會治安及國民健康甚鉅，惟其尚能於審理終結前坦承販賣犯
    行，知所悔悟，且被告前有施用毒品前科，仍不深切悔悟，
    戒斷毒癮惡習，再陷毒癮難以自拔，影響己身健康、其犯後
    坦承施用毒品犯行之態度等一切情狀，分別量處如主文所示
    之刑，並定其應執行之刑，以資懲儆。另沒收部分：(1)扣案
    之海洛因11包（合計淨重1.69公克），屬第1級毒品，應依
    毒品危害防制條例第18條第1項前段規定，不問屬於犯人與
    否，均沒收銷燬之；另扣案之前揭海洛因外包裝（重1.94公
    克）及行動電話1支係共犯陳秋雲所有且販賣海洛因犯罪所
    用之物，應依毒品危害防制條例第19條第1項之規定宣告沒
    收，扣案之斜削吸管2支，係被告所有且供施用海洛因所用
    之物等情，應依刑法第38條第1項第2款、第3項規定宣告沒
    收；而分別在施用或販賣第1級毒品宣告刑項下併予沒收之
    。被告販賣海洛因所得之1,000元，應依同條例第19條第1項
    規定諭知沒收，如全部或一部不能沒收時，以其財產抵償之
    。至於扣案之17,000元部分，被告於審理中否認與本件犯罪
    有關，證人即被告之姐乙○○於審理中亦到庭結證稱：該等
    金錢是被告於95年2月5日因缺錢向我拿的等語（見本院卷第
    79頁），亦無證據可證與本件2次販毒行為有何關聯性，爰
    不予諭知沒收。
據上論斷，依刑事訴訟法第299條第1項前段，毒品危害防制條例
第4條第1項、第10條第1項、第18條第1項前段、第19條第1項，
刑法第11條、第28條、第56條、第59條、第51條第5款、第9款、
第38條第1項第2款，判決如主文。
本案經檢察官王振名到庭執行職務
中    華    民    國    95    年    6     月    22    日
                  刑事第二庭  審判長法  官  夏  金  郎
                                    法  官  黃  義  成
                                    法  官  盧  鳳  田
上列正本證明與原本無異。
如不服本判決，應於判決送達後10日內向本院提出上訴狀（應附
繕本）。
中    華    民    國    95    年    6     月    28    日
                                    書記官  楊  國  色
附錄本案論罪科刑法條全文：
毒品危害防制條例第4條第1項、第2項：
製造、運輸、販賣第一級毒品者，處死刑或無期徒刑；處無期徒
刑者，得併科新臺幣一千萬元以下罰金。
製造、運輸、販賣第二級毒品者，處無期徒刑或七年以上有期徒
刑，得併科新臺幣七百萬元以下罰金。
毒品危害防制條例第10條：
施用第一級毒品者，處六月以上五年以下有期徒刑。
施用第二級毒品者，處三年以下有期徒刑。


司法院資訊處製作；財團法人民間司法改革基金會備份。
